臺灣高等法院臺中分院刑事裁定　　　　100年度交抗字第248號
抗　告　人
即受處分人　蔡燕山
上列抗告人即受處分人因違反道路交通管理處罰條例聲明異議案
件，不服臺灣臺中地方法院100年度交聲字第339號，中華民國
100年2月14日所為裁定，提起抗告，本院裁定如下：
    主  文
抗告駁回。
    理  由
一、本案經本院審理結果，認原審裁定，認事用法均無不當，應
    予維持，並引用原審裁定之理由（如附件）。
二、本件抗告意旨略以：抗告人即受處分人蔡燕山以對於高公局
    人員關於高速公路槽化線引發爭議所為表示：高速公路出口
    匝道處槽化線區在交通工程定義上是避車輛碰撞的「容錯區
    ○○○○道路交通標誌標線號誌設置規則第171條規定是不
    可跨越的，該說詞前後係矛盾的，如車輛不能停放在槽化線
    區，如何避免碰撞。「容錯區」之設置，於毆美先進國家之
    高速公路上亦有之，其在使駕駛者不須立即跨越槽化線區強
    行切入出口匝道而影響出口匝道處其他車輛之安全通行，亦
    能安全下交流道，毆美國家並無禁止跨越之規定，因此道路
    交通標誌標線號誌設置規則第171條「禁止跨越」之規定，
    對用路人開單告發係誤用「容錯區」設置目的之錯誤。且政
    府對於該未說明、宣導如何正確使用槽化線區，一般人民及
    外國人不知如何正確使用臺灣與國外不同之槽化線區設置功
    能，而對其認知當然是可以跨越的。抗告人於63年5月17日
    即取得駕駛執照，係合法持有駕駛執照之人，時高速公路尚
    未開通，不懂新的分散、拼裝式交通法規，難道政府沒有責
    任嗎？本件事件發生，導因於政府對於法條設計及告知不周
    全，造成民眾無法正確遵守（並非不遵守），於用法論斷時
    ，應否還給社會1個公道，爰提起抗告，請求撤銷原裁定，
    更為適當之裁定云云。
三、按汽車行駛於高速公路、快速公路或設站管制之道路，未依
    標誌、標線、號誌指示行車者，處汽車駕駛人3,000元以上
    6,000元以下罰鍰，道路交通管理處罰條例第33條第1項第2
    款定有明文。而汽車駕駛人駕駛汽車違反道路交通管理處罰
    條例第33條第1項規定者，除應依該條所規定之罰鍰處罰外
    ，予記違規點數1點，此亦為同條例第63條第1項第1款所明
    定。另槽化線，用以引導車輛駕駛人循指示之路線行駛，並
    禁止跨越；劃設於交岔路口、立體交岔之匝道口或其他特殊
    地點；本標線線型分為單實線、Ｙ型線與斜紋線3種；其顏
    色應與其連接之行車分向線、分向限制線或車道線相同，道
    路交通標誌標線號誌設置規則第171條規定甚明。
四、經查：
  (一)本件抗告人於99年12月6日14時49分許，駕駛車牌號碼NR-61
    17號自小客車，行經國道一號高速公路北上174.6公里處（
    中清交流道出口匝道）時，因「跨越槽化線行駛」之違規，
    ，為內政部警政署國道公路警察局第三警察隊泰安分隊員警
    ，依違反道路交通管理處罰條例第33條第1項第13款規定舉
    發，有內政部警政署國道公路警察局舉發違反道路交通管理
    件通知單影本1紙在卷可稽。
  (二)按交通員警對違規事實掣單舉發，就其事實之證明，本為證
    人，如無具體事證足認其有偏頗或失實之虞，已難恣意否定
    其指證即舉發之真正，況員警之舉發行為兼有公務員基於職
    務上權力，依法就特定之具體事件所為具公法上效果之單方
    行政行為之性質，基於公務員為公法上行為具有公信力之原
    則，該行政處分當可被推定為真正，其據以依法處分之事實
    認定亦為真正無誤。查本件舉發員警於執行公務時，本身即
    受有行政懲處責任之監督，其與抗告人間並無怨隙，素不相
    識，衡情應無設詞攀誣，或虛構違規事實以陷害抗告人之理
    。且本件違規事實亦為抗告人所不爭執。再亦無任何證據足
    資證明其有何捏造事實違法取締之不法情事，抗告人駕駛NR
    -6117號自小客車確係跨越槽化線行駛，因此本件員警本於
    維護交通秩序、安全職責所為之取締，當屬合法定程序、正
    確之舉發。
  (三)抗告人稱道路交通標誌標線號誌設置規則第171條對於「槽
    化線區」之規定，係誤用「容錯區」設置目的，且與歐美國
    家規定不同，從而以該條為據對用路人開單告發處罰係錯誤
    的。惟汽車駕駛人本即應依標誌或標線指示行駛之義務，抗
    告人係領有駕駛執照之人，對於道路上繪有斜紋線標線之區
    域非供車輛一般行駛，應有所認知。且抗告人亦於陳述書中
    自陳，其係為減少車流及不想陷入車陣中耽誤事情，在後方
    無車且不影響其他車輛行駛權利下，跨越槽化線下流道，則
    非得行駛該路段之正當事由，復亦無其他免除抗當人應依標
    誌或標線指示行駛義務之事由，抗告人上開違規行為，確堪
    認定。抗告意旨稱法規設立有違誤，且與其他國外立法例有
    違，然法院於審判時應依法律規定適用法律，至是否立法有
    誤，非法院於審理時所得審究，且國外立法例亦僅得為法院
    審理時參酌，無從為法院審判之依據，是抗告人所陳，尚難
    採取。
  (四)另道路交通標誌標線號誌設置規則於57年10月01日訂定發布
    ，期間經數次修正，查同規則第171條雖曾於89年07月13日
    修正，惟其法文內容並未變動，關於槽化線之規定，非因應
    高速公路開通後，新設立之規則，附此敘明。
  (五)綜上所述，抗告人亦無法提出任何對其有利之證據供本院參
    酌，是僅以前開陳詞指摘原裁定不當，尚屬無據。
五、依卷附事證情況，堪認抗告人確有上開違規之情事，原處分
    機關據以裁罰，於法並無不合。原審法院裁定駁回抗告人之
    異議，認事用法，核無違誤，抗告人不服原裁定提起抗告，
    其抗告為無理由，應予駁回。
六、據上論斷，應依道路交通案件處理辦法第26條，刑事訴訟法
    第412條，裁定如主文。
中    華    民    國   100    年    3     月    28    日
            刑事第四庭    審判長法  官  洪  耀  宗
                                法  官  許  文  碩
                                法  官  林  清  鈞
以上正本證明與原本無異。
不得再抗告。
                                書記官  許  美  惠
中    華    民    國   100    年    3     月    28    日